【裁判字號】    96,訴,1104
【裁判日期】    970117
【裁判案由】    毒品危害防制條例
【裁判全文】
臺灣基隆地方法院刑事判決              96年度訴字第1104號
公  訴  人  臺灣基隆地方法院檢察署檢察官
被      告  乙○○
上列被告因違反毒品危害防制條例案件，經檢察官提起公訴（96
年度毒偵字第2613號），因被告所犯為死刑、無期徒刑、最輕本
刑為3 年以上有期徒刑或高等法院管轄第一審案件以外之罪，且
於準備程序進行中，被告先就被訴事實為有罪之陳述，經本院合
議庭裁定進行簡式審判程序，判決如下：
    主  文
乙○○施用第一級毒品，累犯，處有期徒刑柒月；又施用第二級
毒品，累犯，處有期徒刑肆月。應執行有期徒刑玖月。
    事  實
一、乙○○前因施用毒品案件，經2 次觀察、勒戒後，均認無繼
    續施用毒品之傾向，先後於民國88年9 月14日及91年7 月25
    日執行完畢釋放，分別經臺灣基隆地方法院檢察署檢察官以
    88年度偵字第4502號及91年度毒偵字第683 號不起訴處分，
    復於觀察、勒戒執行完畢釋放後5 年內即94年11月11日至同
    年12月30日，施用第一級毒品，經上開檢察署檢察官以94年
    度毒偵字第3086號提起公訴，經本院以94年度訴字第1108號
    判決判處有期徒刑8 月確定；另因搶奪案件，經本院以92年
    度訴字第385 號判決判處有期徒刑3 年確定，於94年9 月29
    日假釋出監，嗣經撤銷假釋，再度入監執行，所餘殘刑與前
    開94年度訴字第1108號判決所科之刑接續執行，於96年7 月
    11日因縮刑期滿執行完畢。詎其未戒除毒癮惡習，分別基於
    施用第一、二級毒品之犯意，於96年10月1 日下午2 、3 時
    許，在位於基隆市大武崙之友人住處，以將第二級毒品安非
    他命置放於吸食器內點燃吸食所生煙霧之方式，施用第二級
    毒品；復另行起意，於96年10月2 日下午1 時許，在基隆市
    安樂國中旁之公廁內，以將第一級毒品海洛因置入針筒內，
    加水混合後注射手臂血管之方式，施用第一級毒品。嗣於96
    年10月3 日下午4 時10分許，在基隆市○○路、樂一路口，
    經警盤查時，為警發現手臂上有注射針孔之痕跡，並採集其
    尿液送驗後，上情始為警所悉。
二、案經基隆市警察局第二分局報請臺灣基隆地方法院檢察署檢
    察官偵查起訴。
    理  由
壹、程序事項
    被告乙○○所犯者非為死刑、無期徒刑、最輕本刑為3 年以
    上有期徒刑之罪或高等法院管轄第一審案件，其於準備程序
    進行中，先就被訴事實為有罪之陳述，經告知其簡式審判程
    序之旨，並聽取公訴人、被告之意見後，本院合議庭依刑事
    訴訟法第273 條之1 第1 項之規定，裁定由受命法官獨任以
    簡式審判程序進行本案之審理。
貳、實體事項
一、事實認定部分
    上開事實，業據被告於本院審理時坦承不諱，且被告為警查
    獲後，採集之尿液檢體經送臺灣尖端先進生技醫藥股份有限
    公司檢驗，確呈現海洛因代謝物嗎啡、可待因及安非他命類
    之陽性檢驗結果，此有該公司96年10月11日出具之濫用藥物
    檢驗報告及臺北縣政府警察局瑞芳分局偵辦毒品危害防制條
    例案件犯嫌尿液檢體編號對照表、基隆市警察局第二分局偵
    辦毒品案件尿液檢體對照表在卷可稽，是認被告之自白與事
    實相符，事證明確，被告犯行應堪認定。
二、論罪科刑部分
（一）按毒品危害防制條例於92年7 月9 日修正公布，自93年1
      月9 日施行，其中第20條、第23條將施用毒品之刑事處遇
      程序，區分為「初犯」、「5 年內再犯」及「5 年後再犯
      」，依其立法理由之說明：「初犯」，經觀察、勒戒或強
      制戒治後，應為不起訴處分或不付審理之裁定；經觀察、
      勒戒或強制戒治執行完畢釋放後，「5 年內再犯」者，因
      其再犯率甚高，原實施之觀察、勒戒及強制戒治既已無法
      收其實效，爰依法追訴或裁定交付審理，至於經觀察、勒
      戒或強制戒治執行完畢釋放後，「5 年後再犯」者，前所
      實施之觀察、勒戒或強制戒治已足以遮斷其施用毒品之毒
      癮，為期自新及協助其斷除毒癮，仍適用「初犯」之規定
      ，先經觀察、勒戒或強制戒治之程序，從而，僅限於「初
      犯」及「5 年後再犯」2 種情形，始應先經觀察、勒戒或
      強制戒治程序，倘被告於5 年內已再犯，經依法追訴處罰
      ，縱其第3 次（或第3 次以上）再度施用毒品之時間，在
      初犯經觀察、勒戒或強制戒治執行完畢釋放5 年以後，已
      不合於「5 年後再犯」之規定，且因已於「5 年內再犯」
      ，顯見其再犯率甚高，原實施觀察、勒戒或強制戒治，已
      無法收其實效，應依該條例第10條處罰（最高法院95年第
      7 次刑事庭會議決議可資參照）。本件被告前因施用毒品
      案件，經2 次觀察、勒戒後，均認無繼續施用毒品之傾向
      ，先後於88年9 月14日及91年7 月25日執行完畢釋放，復
      於觀察、勒戒執行完畢釋放後5 年內即94年11月11日至同
      年12月30日，施用第一級毒品，經上開檢察署檢察官以94
      年度毒偵字第3086號提起公訴，經本院以94年度訴字第
      1108號判決判處有期徒刑8 月確定，此有本院判決及臺灣
      高等法院被告前案紀錄表在卷可稽，是被告於所受觀察、
      勒戒執行完畢5 年內已再犯，且經依法追訴處罰，足認原
      實施觀察、勒戒無法收其實效，縱被告本次犯行係於所受
      觀察、勒戒執行完畢5 年後所為，揆諸首揭說明，仍不合
      於毒品危害防制條例第20條第3 項規定之「5 年後再犯」
      ，且因被告係於「5 年內再犯」，顯見其再犯率甚高，即
      應依法處罰。
（二）核被告所為，係犯毒品危害防制條例第10條第1 、2 項之
      施用第一、二級毒品罪。被告持有第一級毒品海洛因及第
      二級毒品安非他命以供施用，持有之低度行為應為施用之
      高度行為所吸收，均不另論罪。
（三）被告所犯上開施用第一、二級毒品罪間，犯意各別、行為
      互殊，應予分論併罰。
（四）被告曾受如事實欄所載之徒刑執行完畢，此有臺灣高等法
      院被告前案紀錄表在卷供參，其受徒刑之執行完畢，再為
      本件施用毒品之行為，係於5 年以內故意再犯有期徒刑以
      上之罪，均為累犯，應分別依刑法第47條第1 項之規定加
      重其刑。
（五）爰審酌被告前經觀察、勒戒，並屢經刑罰矯治後，均未戒
      除毒癮，並再行施用毒品，足見缺乏戒斷決心，然被告所
      為僅屬戕害自身之行為，未侵害其他法益，且於本院審理
      時坦認犯行，犯後態度尚屬良好等一切情狀，分別量處如
      主文所示之刑，並依法定其應執行之刑。
據上論斷，應依刑事訴訟法第273 條之1 第1 項、第299 條第1
項前段，毒品危害防制條例第10條第1 項、第2 項、第23條第2
項，刑法第11條前段、第47條第1 項、第51條第5 款，判決如主
文。
本案經檢察官甲○○到庭執行職務。
中    華    民    國    97    年    1     月    17    日
                  刑事第二庭法    官  邰婉玲
以上正本證明與原本無異。
如不服本判決應於收受本判決後10日內向本院提出上訴書狀，其
未敘述上訴理由者，並得於提起上訴後10日內向本院補提理由書
狀（均須按他造當事人之人數附繕本）「切勿逕送上級法院」。
中    華    民    國    97    年    1     月    17    日
                            書 記 官  彭筠凱
附錄所犯法條：
毒品危害防制條例第10條
施用第一級毒品者，處6 月以上5 年以下有期徒刑。
施用第二級毒品者，處3 年以下有期徒刑。


司法院資訊處製作；財團法人民間司法改革基金會備份。
